臺灣高等法院刑事判決　　　　　　　　　　　　　九十一年度上訴字第一三九號
　　上　訴　人
　　即　被　告　己○○
右上訴人因妨害公務案件，不服臺灣桃園地方法院九十年度訴字第一六五五號，中華
民國九十一年三月十五日第一審判決（起訴案號：臺灣桃園地方法院檢察署九十年度
偵字第八二三五號）提起上訴，本院判決如左：
    主      文
原判決關於己○○妨害公務部分撤銷。
己○○被訴妨害公務部分無罪。
    理      由
一、公訴意旨略以：緣被告己○○與同案被告庚○○、辛○○、丙○○及甲○○（以
    上四人均經判決確定）於民國九十年五月十八日凌晨一時許，在桃園市○○路二
    十七號之錢櫃ＫＴＶ前，因細故與賴妙政發生口角，竟共同基於傷害賴某之犯意
    ，毆打賴某（賴妙政傷害部分業經撤回告訴，不起訴處分確定），適桃園縣警察
    局桃園分局武陵派出所巡佐戊○○、丁○○執行巡邏任務行經該處，見狀即上前
    阻止，此時庚○○即心生不滿，竟基於侮辱對依法執行職務之公務員之犯意，當
    場對依法執行職務之警員罵以「幹你娘」、「幹你娘七八，我就是要幹譙警察」
    等語，當場一直辱罵戊○○、丁○○等及其他隨後到達現場之警察同仁，戊○○
    巡佐見狀即指示警員將庚○○帶回警局處理之際，庚○○、己○○、辛○○、丙○○及甲○○五人復基於妨害公務員依法執行職務之犯意聯紹，與行為分擔，明
    知戊○○等警員係桃園縣警局桃園分局武陵派出所警員，為依據法令執行公務之
    公務員，於警員戊○○、丁○○、乙○○等警員依法執行勤務時，竟與在場之警
    員戊○○、丁○○、乙○○等警員拉扯，致警員乙○○受有鼻部挫傷、雙手肘、
    手臂及右手背擦傷，警員丁○○則受有左手指擦傷等傷害（傷害部分未據告訴）
    ，嗣警員乙○○就拉手槍滑套，對空鳴槍示警，並以無線電請求巡邏警網支援，
    支援警網到達現場後，即將庚○○、己○○、辛○○、丙○○及甲○○等人制服
    ，並將已靠上手銬之庚○○抬上警車，庚○○被抬上警車後，以腳踢破損壞桃園
    縣警察局桃園分局公務員職務上所掌管車牌號碼為ＤＭ－四五三三號之巡邏車後
    車窗。因認被告己○○係觸犯刑法第一百三十五條第一項之妨害公務罪嫌。
二、按犯罪事實應依證據認定之，無證據不得認定其犯罪事實，又不能證明被告犯罪
    者，應諭知無罪之判決，刑事訴訟法第一百五十四條、第三百零一條第一項分別
    定有明文。又按刑事訴訟法上所謂認定犯罪事實之證據，係指足以認定被告確有
    犯罪行為之積極證據而言，如未能發現相當證據或證據不足以證明，自不得以推
    測或擬制之方法，以為裁判之基礎，最高法院二十九年上字第三一０五號及四十
    年臺上字第八六號分別著有判例；又認定不利於被告之事實，須依積極證據，苟
    積極證據不足為不利於被告事實之認定，即應為有利於被告之認定，更不必有何
    有利之證據，最高法院三十年上字第八一六號判例可資參照。
三、公訴人認被告己○○涉犯刑法第一百三十五條第一項之妨害公務罪嫌，無非係以
    被告己○○與同案被告庚○○、辛○○、丙○○及甲○○於警訊時及偵查中均已
    坦承不諱，並有警製報告書及現場照片在卷可稽為其論據。惟訊據被告己○○堅
    決否認有妨害公務之犯行，辯稱：伊無妨害公務等語。經查：（一）、於本院調
    查時，証人即當日到場處理事故之員警戊○○到庭結證稱：「（當天情形？）當
    天有人檢舉說有人在ＫＴＶ發生口角，有人被打，我們去了以後發現賴妙政手指
    斷掉，全身是血，是庚○○他們幾個人在那邊，我有請丁○○盤查身分，當時我
    跟丁○○都身穿警察制服，結果我們盤查的時候，庚○○有喝酒態度比較不和善
    ，我們看到賴妙政受傷，他說他肚子、頭部等處受傷，而且手指斷了，當場就指
    認庚○○他們打的，庚○○的小弟說賴妙政看他們的大嫂一眼，所以他們就打他
    了，然後我再盤查賴妙政的時候，庚○○還在旁邊叫囂，己○○也有幫我擋庚○○，當時我們警員只有二人，所以人手不夠，當時只有己○○幫我們擋住庚○○
    ，後來我請求支援，我們同事陸陸續續趕來好幾位，被告他們可能因為喝酒，所
    以追著賴妙政，但是我護著他，後來乙○○有受傷，至於他怎麼受傷我不知道，
    結果我只知道己○○在勸庚○○，其他的人都去幫庚○○。（當天己○○有沒有
    對你們怎麼樣？）我沒有發現，當初我記得距離我比較近，有去拉庚○○，當天
    乙○○有對空鳴槍。（當天己○○跟你們之間有沒有拉扯？）他是去拉庚○○」
    等語。又稱：「（當天要帶己○○到警察局去的時候，他有沒有反抗？）我不清
    楚，當天我只是負責帶庚○○，庚○○因為把警車的玻璃踢破，所以己○○主動
    要跟我們去警察局。（其他的被告有沒有說要主動跟你去警察局？）因為我以前
    抓過己○○槍枝，所以我認得他，庚○○是因為他是肇事的人，所以我才認得他
    們，其他的人我不認識」等語（以上均見本院九十一年七月二日調查筆錄）。是
    無證據足資証明被告己○○有妨害公務之犯行。（二）、且遍查警訊及檢察官偵
    查筆錄，並無被告己○○坦承或同案庚○○、辛○○、丙○○及甲○○指述被告
    己○○妨害公務之記載，而警員乙○○之報告亦僅籠統陳述與同案被告壬○○拉
    扯，被告己○○及同案被告辛○○、丙○○及甲○○為幫助其逃脫進而與警方拉
    扯云云，並未明確指陳被告己○○有如何之妨害公務犯行，另照片僅顯示員警衣
    物被拉扯，或有妨害公務之事實，有各該照片可證，但不能證明係被告己○○所
    為。（三）、綜上所述，被告此部分之犯罪尚屬不能證明，自應為其無罪之判決
    。
四、原審不察，就此部分遽為被告論罪科刑之判刑，尚有未洽，被告己○○上訴否認
    犯罪為有理由，自應由本院予以撤銷改判，為被告己○○無罪之諭知。
據上論斷，應依刑事訴訟法第三百六十九條第一項前段、第三百六十四條、第三百零
一條第一項，判決如主文。
本案經檢察官郭啟東到庭執行職務。
中      華      民      國    九十一    年      七      月    二十九    日
                              臺灣高等法院刑事第二十一庭
                                  審判長法  官  葉  騰  瑞
                                        法  官  莊  明  彰
                                        法  官  江  國  華
右正本證明與原本無異。
不得上訴。
                                        書記官  吳  碧  玲
中      華      民      國    九十一    年      七      月    三十一    日
